【裁判字號】    99,重附民上,16
【裁判日期】    990831
【裁判案由】    損害賠償
【裁判全文】
臺灣高等法院刑事附帶民事訴訟判決  99年度重附民上字第16號
上  訴  人  丙○○
            未  ○
            Ｙ○○
            Ｖ○○
            Ａ○○○
            宇○○
            ｉ○○
            ｈ○○
            庚○○
            Ｊ  ○
            Ｐ○○○
            ｒ○○
            Ｏ○○
            Ｎ○○
            Ｗ○○
            申○○
            Ｘ○○
            Ｓ○○
            ｋ○○
            ｇ○○
            ｆ○○
            Ｕ○○
            Ｂ○○原名高麗完.
            Ｚ○○
            子○○
            Ｇ○○
            ｅ○○
            天  ○
            Ｍ○○
            Ｑ○○
            Ｉ○○
            黃○○
            ｐ○○
            ｑ○○
            ｄ○○
            ｌ○○
            ｍ○○
            巳○○
            Ｄ○○
被上訴  人  成豐育樂事業股份有限公司
上  1   人
法定代理人  酉○○
被上訴  人  丁○○
                      區戶政事務所）
            Ｋ○○
            ｂ○○
                        7 樓之1
            戊○○
            辰○○
                        號
            寅○○
                      區戶政事務所）
            亥○○
                        2
            癸○○
                        號8樓
            丑○○
                        號8樓
            Ｃ○○
            地○○
            宙○○
                        16號4樓
            辛○○
            Ｅ○○
            壬○○
            午○○
            Ｔ○○
                        號3樓
            ｊ○○
                       樓之3
            甲○○
            Ｈ○○
                        1號
            ｎ○○（原名蕭雅丰）
                        號5 樓
            己○○
                        號2樓
            卯○○
            玄○○
                        3 號7樓
            Ｆ○○
            ｓ○○
            Ｒ○○
                        6 號3樓
            ｏ○○○
            戌○○
                        370巷11號
            Ｌ○○
            乙○○
            ａ○○
                        號4樓
            ｃ○○（原名蔣欣欣）
上列上訴人與被上訴人成豐育樂事業股份有限公司等間因損害賠
償附帶民訴案件，不服臺灣臺北地方法院中華民國99年6 月25日
第一審附帶民訴判決（99年度重附民字第48號），提起上訴，本
院判決如下：
    主  文
上訴駁回。
    理  由
一、上訴意旨略以：被上訴人丁○○等涉犯詐欺等罪，固已經臺
    灣臺北地方法院檢察署99年度偵字第11749 號不起訴處分在
    案。上訴人於民國（下同）99年5 月28日對被上訴人等提起
    刑事附帶民事訴訟，詎原審認上訴人提起本件附帶民事訴訟
    時，並無相關之刑事案件經起訴繫屬法院，認上訴人於原審
    之訴不合法，而以判決駁回之，然查本案尚由臺灣臺北地方
    法院檢察署以99年度他字第141 號偵查中，況依刑事訴訟法
    第502 條第2 項規定：「認為原告之訴有理由者，應依其關
    於請求之聲明，為被告敗訴之判決」，原審既可依同法第50
    2 條第1 項前段為判決，何以竟不依同條第2 項規定為被告
    敗訴之判決。爰依法提起上訴，請求廢棄原判決，為被告敗
    訴之判決云云。
二、按「因犯罪而受損害之人，於刑事訴訟程序得附帶提起民事
    訴訟，對於被告及依民法負賠償責任之人，請求回復其損害
    」，又「提起附帶民事訴訟，應於刑事訴訟起訴後第二審辯
    論終結前為之。但在第一審辯論終結後提起上訴前，不得提
    起」，刑事訴訟法第487 條第1 項、第488 條分別定有明文
    。再「法院認為原告之訴不合法或無理由者，應以判決駁回
    之」，同法第502 條第1 項亦規定甚詳。查本件上訴人即原
    告以被上訴人丁○○等涉犯詐欺等罪，除臺灣臺北地方法院
    檢察署99年度偵字第11749 號部分已經檢察官不起訴處分在
    案外，另同署99年度他字第141 號乙案，則尚在偵查中，此
    有本院被告前案紀錄表在卷可稽。而本件上訴人係於99年5
    月28日對被上訴人等提起刑事附帶民事訴訟，原審認上訴人
    提起本件附帶民事訴訟時，確無刑事案件繫屬，而以原告之
    訴不合法，判決原告之訴駁回。原審於99年6 月25日判決時
    ，既無刑事案件之繫屬，上訴人之附帶民事訴訟起訴自非合
    法，則原審駁回上訴人之訴及假執行之聲請即無不當。至上
    訴人對原審何以未依刑事訴訟法第502 條第2 項之規定，對
    被上訴人等為敗訴之判決，顯係囿於對前開同法第487 條第
    1 項所定因犯罪而受損害之人得對於被告及依民法負賠償責
    任之人附帶提起民事訴訟，請求回復其損害，須以被上訴人
    等之犯嫌已經檢察官提起公訴，而經法院繫屬後之刑事訴訟
    程序，始得謂為適法之程序性規範有所誤會所致，附此敘明
    。綜上，本件上訴為無理由，應予駁回。
據上論結，應依刑事訴訟法第490 條前段、第368 條，判決如主
文。
中    華    民    國    99    年    8     月    31    日
                  刑事第十四庭  審判長法  官  陳志洋
                                      法  官  謝靜恒
                                      法  官  謝靜慧
以上正本證明與原本無異。
如不服本判決應於收受送達後10日內向本院提出上訴書狀，其未
敘述上訴之理由者並得於提起上訴後10日內向本院補提理由書（
均須按他造當事人之人數附繕本）「切勿逕送上級法院」。
                                      書記官  陳泰寧
中    華    民    國    99    年    9     月    7     日

司法院資訊處製作；財團法人民間司法改革基金會備份。
